臺灣臺中地方法院刑事判決　　　　　　　　　　　　九十二年度易字第二二三七號
　　公　訴　人　臺灣臺中地方法院檢察署檢察官
　　被　　　告　甲○○
　　　　　　　　乙○○
　　共　　　同
　　選任辯護人　陳宏盈律師
右列被告等因違反著作權法案件，經檢察官提起公訴（九十二年度偵字第一二六七二
號、九十二年度偵字第一五一三九號），本院判決如左：
    主  文
甲○○、乙○○共同以明知為侵害著作權之物而意圖散布而陳列之方法侵害他人之著
作權，各處有期徒刑貳月，如易科罰金，均以佰元折算壹日。扣案帝騰牌電腦ＤＶ
Ｄ伴唱機（ＤＭ—六二００型）壹台及同機型適用之伴唱光碟片壹片、點歌目錄壹本
，均沒收。
    事  實
一、甲○○、乙○○乃父子，分別為位於臺中縣豐原市○○路七二號「全成音響專賣
    店」獨資商號之負責人、職員，明知陳列於前開「全成音響專賣店」內之由甲○○於民國九十二年六月十三日，以一台新臺幣（下同）三千八百元（訴訴書誤為
    三千元）之價格，向不詳姓名之任職於全球影音貿易有限公司（下稱全球影音公
    司）之成年人所購入帝騰牌電腦ＤＶＤ伴唱機（ＤＭ—六二００型）一台，所隨
    機附送之影音光碟片一片，內含有未經歌詞著作財產權人常夏音樂經紀有限公司
    （下稱常夏公司）授權或同意而擅自重製之如附表「意難忘」等十首歌詞著作（
    公訴人誤為「風」等三百六十首），係屬侵害他人著作財產權之盜版物，猶基於
    意圖散布之共同犯意聯絡，將前開伴唱機及專用之內含盜版重製物之光碟片一片
    陳列於前揭專賣店內，以四千三百元（起訴書誤為四千元）之價格伺機販售。嗣
    為警於九十二年六月二十一日十一時四十分許，於前開專賣店址查獲，並扣得被
    告二人所有供犯罪所用之帝騰牌電腦ＤＶＤ伴唱機（ＤＭ—六二００型）一台及
    同機型適用之伴唱光碟片一片、點歌目錄一本以及帝騰牌電腦ＶＣＤ伴唱機（Ｄ
    Ｍ—三九００型）一台（未附同型光碟片及點歌本），及非供犯罪用之內含輕快
    音樂之人物風景光碟片七片、未標示適用型號之點歌本二本。
二、案經常夏公司代理人丁○○訴由內政部警政署保安警察第二總隊第三大隊第一中
    隊報告臺灣臺中地方法院檢察署檢察官偵查起訴。
    理  由
一、訊據被告甲○○、乙○○二人固對其二人確於上開時、地，陳列前揭附贈同機型
    專用之光碟片一片及點歌本一本之扣案帝騰牌電腦ＤＶＤ伴唱機（ＤＭ—六二０
    ０型）一台，且欲以四千三百元之價格販售予不特定人士等情供認不諱，惟均矢
    口否認有何侵害著作權之犯行，辯稱：其二人不知點唱機內所附贈之光碟片係侵
    害他人著作權之盜版物云云。經查：
  (一)被告二人陳列於店內之扣案適用於帝騰牌電腦ＤＶＤ伴唱機（ＤＭ—六二００型
    ）之搭配光碟片內確實含有「意難忘」等如附表所示之音樂歌詞著作，而屬侵害
    告訴人之音樂著作財產權之盜版物一節，除據告訴代理人丁○○於本院審理時到
    庭指訴甚詳外，並有告訴人之公司執照、營利事業登記證及遭侵權歌詞之著作權
    源明細、專屬授權暨特別委任證明書、歌詞詞譜以及扣案之同型機器所附之點歌
    本附卷足參，復為被告二人所不爭執，是被告二人所出售之前揭點唱機所附之光
    碟片一片確係侵害他人著作權之重製物一節，已堪認定。
  (二)被告二人雖辯稱：扣案之帝騰牌電腦ＤＶＤ伴唱機（ＤＭ—六二００型）所適用
    的同型光碟片一片，是購買機器時隨機附贈的非賣品，伊等沒有將之陳列販售，
    且該機器包裝盒中尚且附有一版權保證書（參附件），足資令被告二人認定該等
    物品係屬全球影音公司合法取得授權之物品，被告並無陳列盜版品之認識云云。
    然查：
  1.經查扣之適用於帝騰牌電腦ＤＶＤ伴唱機（ＤＭ—六二００型）之光碟片乃與被
    告甲○○於購入該等機器時一同附於機器內之物品，並因係屬專用片而係一台機
    器搭配一片光碟片出售等情，業據被告甲○○、乙○○二人坦認在卷，並經證人
    丙○○即全球影音公司之負責人於本院審理時到庭結證屬實，堪以認定。而該等
    光碟片亦確實僅能於同型之帝騰牌電腦ＤＶＤ伴唱機（ＤＭ—六二００型）內操
    作使用方能產生供人點唱、伴唱之效果，亦據本院於本院另案即九十二年易字第
    二五六四號卷內勘驗屬實，復為被告二人及告訴人所不爭執，有該等勘驗筆錄一
    份在卷足稽；堪信該等光碟片之售價已經為播放機器本身之價格所吸收無訛；再
    者，一般市售之ＤＶＤ光碟播放機縱屬知名家電廠牌，亦僅需三千元至五千元之
    譜，被告二人所販售之扣案機器乃市面上不知名之廠牌，其售價竟能高達四千三
    百元，顯見係因為提供扣案之能供該機器解讀播放供人點歌、伴唱使用之光碟片
    而有以致之，故被告二人陳列工販售之物品當係包括該等搭配之光碟片無誤。被
    告二人辯稱：只是賣ＤＶＤ光碟播放機，顯屬矯卸之詞，不足為採。
  2.而被告二人陳列於店內之前開光碟片內固有「麗歌公司」、「局版台音字第００
    九二號」、「全球影音貿易有限公司＼影像提供」等字樣，惟此與一般正版著作
    財產權物會載明正版著作權人公司之名稱、地址、電話及發行年月等標示已有顯
    著之不同，且該等光碟片上印製之文字乃「影像提供」，顯然從字意上即可認定
    係就「光碟片內之影像」享有著作財產權而未及於光碟內部相關歌曲曲調及歌詞
    ，有扣案之光碟片一份在卷可稽。則依被告甲○○、乙○○二人為販賣人員之專
    業，及其二人均自承店內一般皆購買正版光碟片測試點唱機等情以觀，堪認被告
    依該光碟片之封面及全球影音公司字意模糊之記載等情，實無足認定該光碟片係
    合法授權物品甚明，換言之，以被告二人販售音響之專業而言，就本件扣案帝騰
    牌電腦ＤＶＤ伴唱機（ＤＭ—六二００型）所適用的同型光碟片係屬盜版重製物
    一節，實難諉為不知，所辯顯屬事後卸責之詞而不足採信。
  (三)綜上所述，本件被告二人不僅知悉前揭交付之光碟片係屬侵害他人著作財產權之
    重製物，且確已有意圖散布而陳列之主觀上犯意，亦屬可得認定，本件事證明確
    ，被告二人之犯行，堪予認定。
二、按刑法第二條第一項規定：「行為後法律有變更者，適用裁判時之法律，但裁判
    前之法律有利於行為人者，適用最有利於行為人之法律」，此從新從輕規定，以
    適用裁判時之法律為原則，若裁判前之法律有利於行為人者，適用最有利於行為
    人之裁判前法律〈包括行為時法與中間法〉為例外，且比較裁判時法、中間法及
    行為時法，應就各該法之有關罪刑綜合比較，而非僅以其法定刑之輕重予以比較
    ；又犯罪構成要件因法律之修正致有變更，依修正後之法律，其適用之範圍較諸
    舊法嚴謹，必其行為同時符合修正前、後之法律所規定之犯罪構成要件，始有刑
    法第二條第一項但書之適用問題，最高法院九十一年度台上字第六六五五號裁判
    要旨可供參照。被告甲○○、乙○○二人明知所購買之盜版影音光碟片係侵害他
    人音樂歌詞著作權之物，猶陳列於店內擬販售予不特定人牟利，係屬違反修正前
    著作權法第八十七條第二款所定明知為侵害著作權之物而意圖散布而陳列之侵害
    著作權行為，核其二人所為，係犯修正前著作權法第九十三條第三款之罪。查著
    作權法已於九十二年七月九日修正公布施行，並於同年七月十一日生效，被告二
    人前開犯行，於犯罪後法律已有變更，核犯修正後著作權法第九十三條第一項第
    二款之以同法第八十七條第六款之明知為侵害著作財產權之物意圖散布而公開陳
    列或持有罪，其法定刑為二年以下有期徒刑、拘役或併科五十萬元以下罰金；較
    諸修正前之第九十三條第三款之罪，其法定刑在二年以下有期徒刑，得併科十萬
    元以下罰金為重，換言之，以修正前之著作權法規定較有利於被告，故應依刑法
    第二條第一項但書規定，適用修正前著作權法第九十三條第三款之規定處斷。被
    告二人間就前開犯行有犯意之聯絡，行為之分擔，為共同正犯。而被告二人所陳
    列之內含有盜版重製物之光碟片中，乃侵害有如附表所示「意難忘」等十首音樂
    歌詞著作，係一行為同時侵害同一著作財產權人之不同著作，乃想像競合而應從
    一重處斷。本院審酌被告二人犯罪之動機乃圖得數百元之微利、且尚無證據認定
    業有賣出獲利之情節，所生危害顯非鉅，惟遲未與告訴人達成和解及其犯罪後之
    態度等一切情狀，分別量處如主文所示之刑，並均諭知易科罰金之折算標準。
三、按沒收為從刑之一種，且與主刑有從屬關係。倘行為後法律有變更，而修正前與
    修正後之刑度相同；或修正後之新法有利於行為人；或僅修正從刑未修正主刑時
    ，因沒收部分不生比較新舊法問題，則主刑依從新原則後，從刑亦應適用修正後
    之法律。若主刑、從刑均已修正，主刑依刑法第二條第一項但書規定，應適用最
    有利於行為人之舊法時，依從刑從屬於主刑原則，不得就新舊法予以割裂適用，
    應一律適用修正前之法律，最高法院九十年度台上字第一七三一號裁判要旨可供
    參照；查修正後著作權法第九十八條固明定：「犯九十一條至第九十六條之一之
    罪，供犯罪所用或因犯罪所得之物，得沒收之。但犯第九十一條第三項及第九十
    一條之一第三項之罪者，其得沒收之物，不以屬於犯人者為限。」，惟依上開裁
    判要旨所示，被告所為違反著作權法之犯行，經前開比較新舊法後，以舊法規定
    較有利被告，是依從刑從屬於主刑原則，不得就新舊法予以割裂適用，應一律適
    用修正前之法律，故本件扣案之前揭盜版光碟片一片搭配之電腦伴唱機一台（Ｄ
    Ｍ—六二００型）、點歌目錄一本，乃被告二人所經營、任職之全成音響專賣店
    所購入陳列於店內欲以整套配備搭售予不特定之人之物，既據被告供承在卷，乃
    被告等所有供犯罪所用之物，爰依刑法第三十八條第一項第二款之規定予以宣告
    沒收。
四、公訴意旨雖以：被告甲○○、乙○○二人所陳列之帝騰牌電腦ＤＶＤ伴唱機（Ｄ
    Ｍ—三九００型）一台亦係陳列於前開全成音響專賣店內之盜版物，惟該等伴唱
    機之機器內並未存有侵害告訴人常夏公司之何音樂歌詞或歌曲之著作財產權之重
    製物一節，業據告訴代理人丁○○於本院審理時到庭陳明在卷，且經本院當庭勘
    驗屬實，並製有勘驗筆錄一份在卷（參閱九十三年三月三十日之審理筆錄第十二
    頁）。則本件實無積極、相關之事證足以認定被告甲○○、乙○○店內查獲有帝
    騰牌電腦ＤＶＤ伴唱機（ＤＭ—三九００型）一台之行為亦係陳列盜版物品之犯
    行之一部，惟此部分乃公訴人認被告甲○○、乙○○於前揭店內同時陳列之犯行
    ，雖未經公訴人指明二者間之關係為何，惟本院認由其起訴事實敘述內容應係一
    行為同時侵害數罪名之想像競合犯，爰不另為無罪判決之諭知。另本件其餘扣案
    之光碟片七片係屬內含輕快音樂之人物風景光碟片，業經本院於九十三年三月三
    十日審理時當庭勘驗無誤，製有勘驗筆錄在卷可稽，堪信非屬侵害告訴人之著作
    財產權之物品；另外亦經查扣之供帝騰牌電腦ＤＶＤ伴唱機（ＤＭ—六０００型
    ）使用之光碟片一片僅能於同一型號之帝騰牌點唱機始能搭配使用一節，業據告
    訴代理人丁○○所不爭執，而本件該片並查無適當可供播放之機器一節，復經告
    訴代理人丁○○陳明在卷，堪信並非被告二人供以陳列之盜版物品；此外尚有未
    標示適用型號之點歌本二本等物品，亦均查無相關事證足資認定係由被告陳列而
    侵害告訴人之著作財產權之物品，爰均不另為沒收宣告之諭知，附此敘明。
據上論斷，應依刑事訴訟法第二百九十九條第一項前段，修正前著作權法第九十三條
第三款、第八十七條第二款，刑法第二條第一項但書、第十一條前段、第二十八條、
第四十一條第一項前段、第三十八條第一項第二款，罰金罰鍰提高標準條例第二條，
判決如主文。
中      華      民      國      九十三      年      四      月  十三    日
                            臺灣臺中地方法院刑事第十四庭
                                  審判長法  官  楊  真  明
                                        法  官  劉  逸  成
                                        法  官  林  學  晴
右正本證明與原本無異。
如不服本判決，應於判決送達後十日內向本院提出上訴狀，上訴於臺灣高等法院臺中
分院( 須附繕本 )。
                                        書記官
中      華      民      國      九十三      年      四      月  十五    日
附錄：論罪科刑法條
（修正前）著作權法第九十三條第三款：
有左列情形之一者，處二年以下有期徒刑，得併科新臺幣十萬元以下罰金：
三、以第八十七條各款方法之一侵害他人之著作權者。
（修正前）著作權法第八十七條第二款：
有下列情形之一者，除本法另有規定外，視為侵害著作權或製版權：
二、明知為侵害著作權或製版權之物而散布或意圖散布而陳列或持有或意圖營利而交
    付者。
